【裁判字號】    88,上訴,1760
【裁判日期】    890126
【裁判案由】    違反槍彈藥刀械管制條例等
【裁判全文】
臺灣高等法院高雄分院刑事判決    八十八年度上訴字第一七六號
    上  訴  人
    即  被  告  丁○○
右上訴人因違反槍砲彈藥刀械管制條例等案件，不服臺灣屏東地方法院八十八年度訴
字第三四六號中華民國八十八年十一月十五日第一審判決（起訴案號：臺灣屏東地方
法院檢察署八十八年度偵字第二八八０號），提起上訴，本院判決如左：
      主  文
原判決撤銷。
丁○○以乘他人急迫貸以金錢，而取得與原本顯不相當之重利為常業，累犯，處有期
徒刑拾月。廣告貼紙肆佰玖拾張、商業本票貳本均沒收；又未經許可寄藏子彈，累犯
，處有期徒刑柒月，併科罰金新台幣拾萬元，罰金如易服勞役，以銀元參佰元即新台
幣玖佰元折算壹日。扣案之０‧三八吋轉輪手槍子彈拾參顆、制式口徑０．二二吋子
彈壹顆、制式口徑12GAUGE霰彈陸顆均沒收。應執行有期徒刑壹年參月，併科罰金新
台幣拾萬元，罰金如易服勞役，以銀元參佰元即新台幣玖佰元折算壹日。廣告貼紙肆
佰玖拾張、商業本票貳本、０‧三八吋轉輪手槍子彈拾參顆、制式口徑０．二二吋子
彈壹顆、制式口徑12GAUGE霰彈陸顆均沒收。
    事  實
一、丁○○曾有搶劫、偽造文書罪前科，其於民國（下同）八十四年間因偽造文書案
    件，經台灣台中地方法院判處有期徒刑五月確定，又因逃亡案件經軍法機關判刑
    一年六月確定，經聲請定執行刑一年八月，於八十五年一月二十九日縮短刑期假
    釋出獄，八十五年五月十三日假釋期滿，執行完畢。猶不思悔改，（一）丁○○
    基於常業重利之犯意，自八十七年三、四月間起，至八十八年三月止，在屏東市
    各公共電話亭，張貼「小額信用貸款．電話（０八）0000000」之貼紙，
    及在中國時報刊登廣告，以（０八）0000000號電話指定轉接至其所有之
    0000000000號行動電話及呼叫器0000000000號，作為聯絡
    工具，乘乙○○、甲○○及不詳姓名數人急迫需用款之際，在高雄縣鳳山市大丙
    陸橋下全美餐廳前及台北市○○○路與錦州街口等約定地點，由借款人質押身分
    證件或提款卡，並簽發本票，分別貸予乙○○、甲○○及姓名不詳者多人，新台
    幣（下同）一萬元至三萬元不等之款項，並從本金中預扣利息，利息計算方式，
    以十日為一期，每月分三期，月息三十分，即每借貸一萬元每期利息為一千元，
    以此類推，藉以取得與原本顯不相當之重利，並賴以維生以之為常業。（二）丁○○另行起意，未經許可，於八十五年間，在屏東市六塊厝台糖土地附近，受劉
    學財（現已死亡）之託，代為寄藏具有殺傷力之點三八制式子彈十三顆、點二二
    制式子彈一顆、制式霰彈六顆及非槍枝零件之點三八手槍給彈器、九０手槍彈匣
    各一個，丁○○允諾後，即陸續攜至屏東市凌雲里光武二巷二之五號住處及不知
    情之林信維所經營之品鴻汽車商行內，即屏東市○○路○段四六六號，而未經許
    可寄藏之。嗣於八十八年四月二十一日十二時十分許，為高雄市憲兵隊會同屏東
    縣憲兵隊持檢察官核發之搜索票，先於上述丁○○住處，查獲借款人甲○○中華
    民國軍人身分證一枚、貸放款廣告貼紙四百九十張、空白商業本票二本；後於同
    日十三時許，在屏東市○○路○段四六六號，前開品鴻汽車商行，丁○○向林信
    維租用之辦公桌抽屜內，查獲前述點三八制式子彈十三顆、點二二制式子彈一顆
    、制式霰彈六顆及點三八手槍給彈器一個、九０手槍彈匣一個各一個等物。
二、案經屏東縣憲兵隊報請台灣屏東地方法院檢察署檢察官偵查起訴。
    理  由
一、訊據上訴人即被告丁○○坦承於右揭時地經營地下錢莊，並在公共電話亭，張貼
    小額信用貸款之貼紙，及在中國時報刊登廣告，以（０八）0000000號電
    話作為聯絡工具，乘乙○○、甲○○及不詳姓名數人急迫需用款之際，分別貸與
    一萬元至三萬元不等之款項，利息以十日為一期，每月分三期，月息三十分，即
    每借貸一萬元每期利息為一千元，藉以取得與原本顯不相當之重利之事實坦承不
    諱，核與證人乙○○、甲○○分別於屏東憲兵隊調查時、偵查中及原審審理時證
    述情節相符，並有甲○○中華民國軍人身分證一枚、貸款廣告貼紙四百九十張、
    空白商業本票二本扣案可稽。又證人乙○○因無錢支付房屋貸款，證人甲○○因
    逃亡急需用錢，於急迫之際始向被告借款，此據渠等證述在卷，且被告借款之利
    率高達年息百分之三百六十之重利，顯與原本不相當，足認借款人向被告借款時
    顯係急迫須錢之際，否則當無飲酖止渴，任由被告重利盤剝之理。查被告丁○○
    經營高利貸，並印製小額信用貸款之貼紙在屏東市各公共電話亭張貼，及在中國
    時報刊登廣告招攬顧客，乘不特定人急需用錢之際，貸以金錢，而取得與原本顯
    不相當之重利，且被告放款之對象十餘人，經營期間長達一年之久，顯見被告有
    以此營生之意思無疑。被告辯稱伊以汽車買賣為業，非以重利為常業云云，無非
    卸責之詞，不足採信，事證明確，被告常業重利犯行，堪以認定。
二、被告丁○○於右開時地未經許可受劉學財之託，代為寄藏具有殺傷力之點三八制
    式子彈十三顆、點二二制式子彈一顆、制式霰彈六顆及點三八手槍給彈器一個、
    九０手槍彈匣一個等情，亦據被告丁○○供承不諱，並經證人林信維於警訊、偵
    查中證述無訛，復有前述制式子彈共二十顆扣案可證，及有照片四張在卷可稽，
    而上開子彈經送內政部警政署刑事警察局鑑定，認送鑑之點三八子彈十三顆，均
    係制式口徑０．三八吋轉輪手槍子彈，具有殺傷力；送鑑點二二子彈一顆，認係
    制式口徑０．二二吋子彈，亦認具殺傷力；送鑑霰彈六顆，認咸係制式１２ＧＡ
    ＵＧＥ霰彈，認亦均具殺傷力；此有內政部警政署刑事警察局八十八年五月六日
    刑鑑字第四０四一０號鑑驗通知書一份附卷足佐。又九０手槍彈匣、點三八手槍
    給彈器各一個，經原審再送該刑事警察局鑑定，點三八手槍給彈器一個，認係供
    轉輪槍裝填子彈用之裝彈器，為塑膠材質；送鑑九０手槍彈匣一個，認係玩具半
    自動手槍用之金屬彈匣，均非屬「槍砲彈藥刀械管制條例」所列之主要零組件，
    有該局八十八年十月十二日刑鑑字第一０二八八七號函附卷可稽。此部分事證明
    確，被告違反槍砲彈刀械管制條例犯行，亦堪認定。
三、查被告丁○○經營放款業務，獲取與原本不相當之利息，並以此為業，核其所為
    ，係犯刑法第三百四十五條之常業重利罪。又被告丁○○未經許可寄藏子彈之行
    為，係犯槍砲彈藥刀械管制條例第十二條第四項之寄藏子彈罪。又寄藏與持有，
    均係將物置於自己實力支配之下，僅寄藏必先有他人之持有行為，而後始為之受
    寄代藏而已，故寄藏之受人委託代為保管，其保管之本身，亦屬持有，不過，此
    之持有係受寄之當然結果，法律上自宜僅就寄藏行為為包括之評價，公訴人認被
    告受劉學財之託代為保管上開子彈，係犯持有子彈罪，然被告既受託而保管該等
    物品，要屬寄藏行為，公訴意旨容有誤會，起訴法條雖相同，惟罪名不同，仍應
    予變更，併予說明。又被告所犯上開二罪間，犯意各別、罪名不同，應予分論併
    罰。查被告八十四年間因偽造文書案件，經台灣台中地方法院判處有期徒刑五月
    確定，又因逃亡案件經軍法機關判刑一年六月確定，經聲請定執行刑一年八月，
    於八十五年一月二十九日縮短刑期假釋出獄，八十五年五月十三日假釋期滿執行
    完畢月事實，已據被告供明在卷，並有台灣屏東地方法院檢察署刑案資料查註紀
    錄表一紙在卷可稽，其於有期徒刑執行完畢後，五年以內再犯有期徒刑之本罪，
    均為累犯，應加重其刑。
四、原審據以論處被告罪刑，固非無見，惟查：被告印製小額信用貸款之貼紙在屏東
    市各公共電話亭張貼，並於報紙上刊登借貸廣告，其目的在招徠顧客，擴大營業
    ，牟取重利，顯係賴以維生以此為業。原判決認被告非以重利為常業，而變更檢
    察官起訴法條論以刑法第三百四十四條之重利罪，尚有未洽。又被告未經許可寄
    藏子彈併科罰金新台幣拾萬元，罰金如易服勞役，以銀元參佰元即新台幣玖佰元
    折算壹日，原判決未引用現行法規所定貨幣單位折算新台幣條例第二條，致銀元
    折算新台幣失所依據，亦有未合。被告上訴意旨，指摘原判決不當且量刑過重，
    固無足取，惟原判決既有可議，自應予以撤銷改判。爰審酌被告品行非佳，犯罪
    動機、目的、手段、所生危害及犯後態度良好，頗有悔悟之意等一切情狀，各量
    處如主文第二項所示之刑，並定其應執行之刑，並就罰金部分，諭知易服勞役折
    算之標準。扣案之廣告貼紙四百九十張、空白商業本票二本，為被告所有據其供
    明在卷，分別屬供犯罪及預備所用之物，另扣案之０‧三八吋轉輪手槍子彈拾參
    顆、制式口徑０．二二吋子彈壹顆、制式口徑12GAUGE霰彈陸顆，均係違禁物，
    均依法宣告沒收。至手槍給彈器、彈匣各一個非屬「槍砲彈藥刀械管制條例」所
    列之主要零組件，非屬違禁物，爰不予沒收。
據上論結，應依刑事訴訟法第三百六十九條第一項前段、第三百六十四條、第二百九
十九條第一項前段、第三百條，槍砲彈藥刀械管制條例第十二條第四項，刑法第十一
條前段、第三百四十五條、第四十七條、第四十二條第二項、第五十一條第五款、第
九款、第三十八條第一項第一款、第二款、罰金罰鍰提高標準條例第一條前段、第二
條，現行法規所定貨幣單位折算新台幣條例第二條，判決如主文。
本案經檢察官林應華到庭執行職務。
中    華    民    國     八十九     年       一       月     二十六   日
                              臺灣高等法院高雄分院刑事第六庭
                                  審判長法官  陳吉雄
                                        法官  江泰章
 法官  周賢銳
右正本證明與原本無異。
如不服本判決，應於判決送達後十日內向本院提出上訴狀，其未述理由者並應於提
出上訴狀後十日內向本院補提理由書（應附繕本)。
                                      書記官  高文輝
中    華    民    國     八十九     年       一       月     二十九   日
附錄：本判決論罪科刑法條：
刑法第三百四十四條
乘他人急迫、輕率或無經驗貸以金錢或其他物品，而取得與原本顯不相當之重利者，
處一年以下有期徒刑、拘役或科或併科一千元以下罰金。
刑法第三百四十五條：
以犯前條之罪為常業者，處五年以下有期徒刑，得併科三千元以下罰金。
修正後槍砲彈藥刀械管制條例第十二條第四項
未經許可，製造、販賣或運輸子彈者，處一年以上七年以下有期徒刑，併科新台幣五
百萬元以下罰金。
未經許可，轉讓、出租或出借子彈者，處六月以下五年以下有期徒刑，併科新台幣三
百萬元以下罰金。
意圖供自己或他人犯罪之用，而犯前二項之罪者，處三年以上十年以下有期徒刑，併
科新台幣七百萬元以下罰金。
未經許可，持有、寄藏或意圖販賣而陳列子彈者，處五年以下有期徒刑，併科新台幣
三百萬元以下罰金。
                                Ｄ


司法院資訊處製作；財團法人民間司法改革基金會備份。
